【裁判字號】    98,裁,1893
【裁判日期】    980730
【裁判案由】    水污染防治法
【裁判全文】
最  高  行  政  法  院  裁  定
                                      98年度裁字第1893號
上  訴  人  億太昇股份有限公司
代  表  人  甲○○
訴訟代理人  盧世欽律師
被 上訴 人  臺南縣政府
代  表  人  乙○○
上列當事人間水污染防治法事件，上訴人對於中華民國98年4月2
8日高雄高等行政法院98年度訴字第48號判決，提起上訴，本院
裁定如下：
    主  文
上訴駁回。
上訴審訴訟費用由上訴人負擔。
    理  由
一、按對於高等行政法院判決之上訴，非以其違背法令為理由，
    不得為之，行政訴訟法第242條定有明文。依同法第243條第
    1項規定，判決不適用法規或適用不當者，為違背法令；而
    判決有同條第2項所列各款情形之一者，為當然違背法令。
    是當事人對於高等行政法院判決上訴，如依行政訴訟法第24
    3條第1項規定，以高等行政法院判決有不適用法規或適用不
    當為理由時，其上訴狀或理由書應有具體之指摘，並揭示該
    法規之條項或其內容；若係成文法以外之法則，應揭示該法
    則之旨趣；倘為司法院解釋或本院之判例，則應揭示該判解
    之字號或其內容。如以行政訴訟法第243條第2項所列各款情
    形為理由時，其上訴狀或理由書，應揭示合於該條項各款之
    事實。上訴狀或理由書如未依此項方法表明，或其所表明者
    與上開法條規定不合時，即難認為已對高等行政法院判決之
    如何違背法令有具體之指摘，其上訴自難認為合法。
二、緣上訴人於臺南縣關廟鄉田中村田中74之3號設廠從事金屬
    表面處理作業，領有被上訴人核發之廢（污）水排放許可證
    （證號：南縣環水許字第00978-00號），經被上訴人所屬環
    境保護局（下稱環保局）派員於民國（下同）97年4月15日1
    0時40分至13時50分許前往稽查，發現該廠未經核准變更即
    逕行增設38格除油槽及一組化學混凝單元（變更處理設施單
    元），違反水污染防治法第14條第2項暨水污染防治措施計
    畫及許可申請審查辦法（下稱審查辦法）第19條第1項規定
    ，及該廠事業廢（污）水由廠區後方繞流排放至廠外土壤，
    經採取水樣送驗結果，含有害健康物質總鉻為1,340毫克／
    公升（mg／L）、六價鉻為3.01毫克／公升（mg／L）、鎳為
    1.82毫克／公升（mg／L），均未符合「放流水標準」所定
    限值（事業共同適用標準：總鉻－2.0毫克／公升、六價鉻
    －0.5毫克／公升、鎳－1.0毫克／公升），違反水污染防治
    法第18條暨水污染防治措施及檢測申報管理辦法（下稱申報
    管理辦法）第52條第1項前段、水污染防治法第32條第1項前
    段規定，被上訴人爰依水污染防治法第45條第2項規定裁處
    新臺幣（下同）1萬元罰鍰，及同法第46條規定命上訴人於
    文到之次日起立即全部停工。上訴人不服，遂循序提起行政
    訴訟。
三、上訴人以原判決違背法令，主張：上訴人增設廢水處理設備
    雖尚未經環保局核准，然增設廢水處理設備以改善環保之努
    力，不容抹殺；又上訴人廠內之酸水區並未設置導溝或以繞
    流方式排放廢水，因廢水自「草酸池」坐落之凹槽滲出廠外
    ，始發生廢水滲漏至廠後圍牆之情事，迺被上訴人未審酌上
    訴人為環保所為之努力，且以上訴人酸洗區有導溝存在之錯
    誤事實為認定基礎，且所為「繞流」之認定亦違背申報管理
    辦法第2條第12款及行政院環保署97年4月10日環署水字第09
    70025279號函釋揭示之要件，所為處分自有違誤。另臺灣臺
    南地方法院檢察署經調查結果亦認定上訴人並無『故意』將
    製程廢水以暗管方式繞流排放於土壤上而為不起訴處分（97
    年度偵字第10572號不起訴處分書），原判決卻未詳究原處
    分所依據之事實已有所變更，亦未說明上訴人主張何以不足
    採，而逕認原處分合法，顯有判決不備理由之違背法令。再
    ，上訴人察悉廢水外溢後立即施作修補工程以改善，將損害
    降至最低，並無被上訴人所謂之情節重大情事，被上訴人卻
    以上訴人之行為情節重大而命令停工，有違比例原則及適用
    水污染防治法第73條不當之違背法令。另原判決一方面認定
    由現場稽查照片顯示酸洗區有廢水滿溢，另一方面卻又認定
    被上訴人無法區分廢水係由何製程所產生云云，其判決理由
    已互生齬齟矛盾，應有行政訴訟法第243條第2項第6款判決
    理由矛盾之當然違背法令情事等語，資為論據。惟查，其上
    訴理由，係爭議原審所為「上訴人所有之工廠內之廢水排水
    設施未經核准變更即逕行變更處理設施單元，及該廠事業廢
    （污）水由廠區後方繞流排放至廠外土壤，內含物質未符合
    放流水標準所定限值」之事實認定，主張其行為僅屬過失而
    無故意，且情節輕微云云，核屬就原審取捨證據、認定事實
    之職權行使，指摘其為不當，並就原審已論斷者，泛言未論
    斷，或就原審所為論斷，泛言其論斷矛盾，而非具體表明合
    於不適用法規、適用法規不當、或行政訴訟法第243條第2項
    所列各款之情形，難認對該判決之如何違背法令已有具體之
    指摘。依首開規定及說明，應認其上訴為不合法。
四、據上論結，本件上訴為不合法。依行政訴訟法第249條第1項
    前段、第104條，民事訴訟法第95條、第78條，裁定如主文
    。
中    華    民    國    98    年    7     月    30    日
                    最高行政法院第七庭
                        審判長法官  藍  獻  林
                              法官  廖  宏  明
                              法官  張  瓊  文
                              法官  姜  素  娥
                              法官  林  文  舟
以  上  正  本  證  明  與  原  本  無  異
中    華    民    國    98    年    7     月    30    日
                              書記官  賀  瑞  鸞


司法院資訊處製作；財團法人民間司法改革基金會備份。
